臺灣高等法院高雄分院民事裁定　　　　　 100年度抗字第57號
抗　告　人　劉家蓁
相　對　人　陳黃千枝
上列當事人間聲請停止執行事件，抗告人對於中華民國100 年1
月14日臺灣高雄地方法院100 年度審聲字第3 號所為裁定提起抗
告，本院裁定如下：
    主  文
原裁定廢棄。
相對人在第一審之聲請駁回。
聲請及抗告程序費用由相對人負擔。
    理  由
一、本件抗告意旨略以：伊之債權包含本金新台幣（下同）500,
    000 元、利息43,562元、違約金1,517,500 元，總計2,061,
    062 元，而相對人所提債務人異議之訴，僅針對其中違約金
    部分請求酌減，對本金及利息並不爭執，故受該債務人異議
    之訴影響者至多僅為債權數額之多寡，並無准供擔保停止執
    行之必要等語。
二、本件抗告人就相對人所有如原裁定附表所示土地暨建物（下
    稱系爭房地）享有擔保債權總額500,000 元之第2 順位抵押
    權（下稱系爭抵押權），並以原法院99年度司拍字第252 號
    拍賣抵押物裁定為執行名義，聲請對系爭房地強制執行，經
    原法院以99年度司執字第74708 號（下稱系爭執行事件）受
    理，並已進行1 次拍賣程序；抗告人並陳報其債權額為本金
    500,000 元、利息43,562元（98年2 月14日起至99年11月11
    日止）、違約金1,590,000 元。相對人以抗告人請求之違約
    金有違誠信且有失比例原則，並已提起債務人異議之訴（原
    法院以100 年度審訴字第45號受理）為由，於第2 次拍賣期
    日（100 年1 月20日）前聲請供擔保停止系爭執行事件之強
    制執行程序。以上各節有聲請強制執行狀、土地暨建物登記
    謄本、債權額計算書、99年12月25日雄院高99司執勇字第74
    708 號通知拍賣函、民事起訴狀在卷可稽。
三、按有提起異議之訴時，法院因必要情形或依聲請定相當並確
    實擔保，得為停止強制執行之裁定，此為強制執行法第18條
    第2 項所明定。所謂必要情形，應就異議之訴是否顯無理由
    ，以及如不停止執行，將來是否難於回復執行前之狀態，及
    倘予停止執行，是否無法防止債務人濫行訴訟以拖延執行，
    致債權人之權利無法迅速實現等各種情形予以斟酌，以資平
    衡兼顧債務人及債權人雙方之利益（最高法院98年度台抗字
    第375 號裁判意旨參照）。經查，抗告人係以拍賣抵押物裁
    定為系爭執行事件之執行名義，且相對人並未否認系爭抵押
    權所擔保之本金及利息債權屆期未獲償，而僅就違約金部分
    提出異議之訴，泛稱抗告人請求違約金有違誠信及比例原則
    等情，俱如前述。是則，抗告人依法本得實行系爭抵押權，
    就其本金及利息債權以系爭房地賣得價金受清償，故系爭房
    地之拍賣程序不予停止，對相對人並無難於回復執行前狀態
    之可言；惟如予停止執行，抗告人之本金及利息債權將無法
    迅速實現。至相對人就違約金債權所提異議之訴，至多涉及
    違約金債權存否、抗告人得否就該部分債權以拍賣價金受償
    之問題，惟抗告人既有本金及利息債權存在，系爭房地之拍
    賣程序即無不予續行之理；且系爭房地拍賣價金於清償第1
    順位抵押權人之債權及抗告人之本金、利息債權後如有餘額
    ，而兩造間違約金債權之爭議仍未解決，執行法院亦得將該
    價金餘額提存，待違約金爭議之裁判確定後再予分配，對相
    對人而言，亦無權益難於回復之情形。是本院綜合上開情節
    判斷，認系爭執行程序並無予以停止之必要。從而，抗告人
    指摘原裁定准相對人供擔保後停止系爭執行事件之強制執行
    程序，係屬不當，為有理由。爰由本院將原裁定廢棄，並改
    判如主文第2 項所示。
四、據上論結，本件抗告為有理由，應依民事訴訟法第492 條、
    第95條、第78條，裁定如主文。
中    華    民    國   100    年    3     月    31    日
                            民事第三庭
                                審判長法官  張國彬
                                法      官  吳登輝
                                法      官  甯  馨
以上正本證明與原本無異。
如不服本裁定應於送達後10日內向本院提出再抗告狀（並按他造
當事人之人數附繕本），並繳納再抗告費新臺幣1,000 元。
再為抗告僅得以適用法規顯有錯誤為理由，並應委任律師為代理
人。如委任律師提起抗告者，應一併繳納抗告費。
中    華    民    國  100     年    4     月    1     日
                                書  記  官  施耀程
附註：
抗告人之配偶、三親等內之血親、二親等內之姻親，或抗告人為
法人、中央或地方機關時，其所屬專任人員具有律師資格並經法
院認適當者，亦得為第三審代理人。
抗告人或其法定代理人具有律師資格者及前項情形，應於提起抗
告或委任時釋明之。